【裁判字號】    97,基簡,351
【裁判日期】    970619
【裁判案由】    確認本票債權不存在
【裁判全文】
臺灣基隆地方法院民事判決             97年度基簡字第351號
原      告  甲○○
被      告  乙○○
上列當事人間確認本票債權不存在事件，本院於民國97年6月5日
言詞辯論終結，判決如下：
    主  文
確認被告持有原告於民國九十七年三月三十日所簽發，票面金額
新臺幣貳佰柒拾萬元，到期日民國九十七年三月三十日，票號TH
0000000號之本票壹張，對原告本票債權不存在。
訴訟費用新臺幣貳萬柒仟柒佰參拾元由被告負擔。
    事實及理由
一、原告起訴主張：被告執有原告於民國97年 3月30日簽發、票
    面金額新臺幣（下同）270萬元、到期日為97年3月30日、票
    據號碼為TH0000000號之本票1張（下稱系爭本票），聲請本
    院以97年度票字第 190號裁定准予強制執行，然原告沒有積
    欠被告任何債務，被告卻於97年 3月30日夥同王志峰、許王
    隆及周姓男子等人至原告住所騷擾、毆打原告夫妻，原告在
    暴力、脅迫下，非出於自由意識被逼迫簽立系爭本票，依民
    法第92條規定，撤銷因受脅迫所為簽發系爭本票之意思表示
    ，為此依非訟事件法第195條規定，訴請確認如主文第1項所
    示。
二、被告聲明駁回原告之訴，其抗辯意旨略以：被告兄長蘇黃明
    欠被告母親 270萬元，因訴外人蘇黃明已成植物人，其家人
    僅剩下原告及其母親，而家族的財產均已移轉與原告，才會
    向原告催討債務，97年3月30日是被告第1次至原告家中，原
    告同意向被告清償其兄長蘇黃明積欠之債務，被告並無毆打
    、恐嚇原告，亦沒有逼迫原告簽發系爭本票。
三、原告主張被告持有原告簽發之系爭本票，聲請本院以97年度
    票字第 190號裁定准予強制執行，為兩造所不爭執，並經本
    院依職權調閱上開本票裁定事件卷宗查明屬實，堪信被告持
    有之系爭本票確為原告所簽發。至於原告主張其沒有積欠被
    告任何債務，是被告於97年3月30日夥同王志峰等男子3人至
    原告家中，以毆打、威嚇原告夫妻之手段，強使原告簽立系
    爭本票等情，則為被告所否認，並以前揭內容抗辯，經查：
  (一)按票據乃文義證券及無因證券，故票據上之權利義務，悉依
    票上所載文義定之，與其基礎之原因關係各自獨立。票據上
    權利之行使，不以其原因關係存在為前提，從而執票人行使
    票據上權利時，就其基礎之原因關係確係有效存在，並不負
    舉證責任。反之，若票據債務人以自己與執票人間所存抗辯
    之事由，對抗執票人，依票據法第13條規定意旨觀之，固非
    法所不許，惟應由票據債務人就該抗辯事由負舉證之責任（
    最高法院91年度台簡上字第22號裁定意旨參照）。系爭本票
    係屬真正，已如前述，原告抗辯係在被告脅迫下才簽立，而
    依民法第92條第 1項之規定，主張撤銷其前述所為意思表示
    ，即應就被告如何脅迫而為意思表示之事實，負舉證之責任
    。
  (二)原告主張被告於97年3月30日夥同王志峰等男子3人至原告家
    中，以毆打、威嚇原告夫妻之手段，強使原告簽立系爭本票
    等情，業據原告提出臺北縣政府警察局瑞芳分局大寮派出所
    受理刑事案件報案三聯單、瑞芳醫院診斷證明書等件影本及
    錄音光碟、相片2張為證，被告對其於97年3月30日與王志峰
    等男子 3人至原告家中，王志峰等人與原告夫妻扭打在一起
    ，原告住處桌子並翻倒在地，之後原告才簽發系爭本票等事
    實不爭執，原告如係出於自由意志簽發系爭本票，其夫妻應
    不致於與被告同行之人發生毆打而受傷，並由原告配偶章康
    珠於97年4月1日向臺北縣政府警察局瑞芳分局大寮派出所報
    案，依上開原告夫妻與王志峰等人毆打受傷、住處桌子翻倒
    之情形，堪認原告確實受脅迫而心生畏懼，進而簽立系爭本
    票，原告此項抗辯，應可採信。
四、原告簽發系爭本票之行為既係受脅迫所為，並已依法撤銷簽
    發系爭本票發票行為之意思表示，其主張系爭本票票據債權
    不存在，洵為可採，從而原告請求確認被告持有之系爭本票
    債權不存在，為有理由，應予准許。
五、本件訴訟費用即第1審裁判費27,730元，由被告負擔。
六、結論：本件原告之訴為有理由，依民事訴訟法第78條、第87
    條第1項，判決如主文。
中    華    民    國    97    年    6     月    19    日
                  基隆簡易庭法  官  陳湘琳
以上正本係照原本作成。
對於本件判決如有不服，應於收受送達後20日內向本院提出上訴
書狀，上訴於本院合議庭，並按他造當事人之人數附具繕本。
中    華    民    國    97    年    6     月    19    日
                        書記官  張宏賓


司法院資訊處製作；財團法人民間司法改革基金會備份。
